【裁判字號】    97,訴,2654
【裁判日期】    980227
【裁判案由】    毒品危害防制條例
【裁判全文】
臺灣板橋地方法院刑事判決              97年度訴字第2654號
公  訴  人  臺灣板橋地方法院檢察署檢察官
被      告  甲○○
上列被告因毒品危害防制條例案件，經檢察官提起公訴（97年度
毒偵字第3697號），經被告於準備程序中就起訴事實為有罪之陳
述，經告知簡式審判程序之旨，並聽取當事人之意見後，經合議
庭裁定由受命法官獨任行簡式審判程序，本院判決如下：
    主    文
甲○○施用第一級毒品，累犯，處有期徒刑捌月，扣案含海洛因
殘渣之注射針筒參支沒收銷燬之。又施用第二級毒品，累犯，處
有期徒刑肆月，扣案甲基安非他命（驗餘淨重零點肆參伍捌公克
）沒收銷燬之，包裝袋壹個沒收。應執行有期徒刑拾月，扣案含
海洛因殘渣之注射針筒參支、甲基安非他命（驗餘淨重零點肆參
伍捌公克）沒收銷燬之，包裝袋壹個沒收。
    事    實
一、甲○○於民國90年間因施用毒品案件，經本院以90年度毒聲
    字第4120號裁定送觀察、勒戒後，認無繼續施用毒品傾向，
    於91年6 月17日執行完畢，並由臺灣板橋地方法院檢察署檢
    察官以91年度毒偵緝字第267 號為不起訴處分確定。於93年
    間因施用毒品案件，經本院以93年度訴字第1406號判決判處
    有期徒刑9 月、5 月，應執行有期徒刑1 年確定。復於94年
    間因施用毒品案件，經本院以94年度訴字第2033號判決判處
    有期徒刑1 年確定。於95年間因贓物案件，經本院以95年度
    易字第500 號判決判處有期徒刑4 月確定。前開3 案接續執
    行，於94年10月21日入監執行，至96年5 月22日縮短刑期假
    釋出監，至96年12月24日保護管束期滿，假釋未經撤銷，以
    已執行論。詎猶不知悔改，基於施用第1 級毒品海洛因之犯
    意，於97年4 月11日，在其位於桃園縣龜山鄉○○○路311
    巷59號住處，以注射方式施用第1 級毒品海洛因1 次。另基
    於施用第2 級毒品甲基安非他命之犯意，於前開時、地，以
    將甲基安非他命至於玻璃球內燒烤後吸食其煙霧之方式施用
    第2 級毒品甲基安非他命1 次。嗣於同年月12日凌晨1 時許
    ，在臺北縣三重市○○街55巷口附近為警查獲，並扣得第2
    級毒品甲基安非他命（淨重0.4360公克，取樣0.0002公克鑑
    析用罄，餘0.4358公克）、其所有裝盛前開甲基安非他命以
    供其日後施用之包裝袋1 個、其所有供其施用海洛因所用之
    含海洛因殘渣之注射針筒3 支，而查知上情。
二、案經臺北縣政府警察局三重分局報告臺灣板橋地方法院檢察
    署檢察官偵查起訴。
    理    由
一、本件被告所犯係死刑、無期徒刑、最輕本刑為3 年以上有期
    徒刑以外之罪，其於準備程序中就被訴事實為有罪之陳述，
    經法官告知簡式審判程序之旨，並聽取公訴人、被告之意見
    後，依刑事訴訟法第273 條之1 第1 項規定，經本院合議庭
    裁定，由受命法官獨任進行簡式審判程序審理，核先敘明。
二、被告於警詢、檢察官偵查中及本院審理時對前揭犯罪事實坦
    承不諱，又其於97年4 月12日為警查獲後採集之尿液，經送
    臺灣檢驗科技股份有限公司檢驗結果，呈鴉片類（嗎啡、可
    待因）、安非他命類（安非他命、甲基安非他命）陽性反應
    一情，有臺北縣政府警察局三重分局查獲毒品案件被移送者
    姓名、代碼對照表、臺灣檢驗科技股份有限公司濫用藥物尿
    液檢驗報告各1 份在卷可佐，足認被告前開自白與事實相符
    ，堪信為真。又毒品危害防制條例於民國92年7 月9 日修正
    公布，自93年1 月9 日施行，刪除2 犯及3 犯之規定，一改
    修法前繁雜之處遇程序，並認施用毒品者係屬病患性犯人，
    以觀察、勒戒戒除其身癮，並以強制戒治去除其心癮。其中
    第20條、第23條將施用毒品之刑事處遇程序，區分為「初犯
    」及「5 年內再犯」、「5 年後再犯」。依其立法理由之說
    明：「初犯」，經觀察、勒戒或強制戒治後，應為不起訴處
    分或不付審理之裁定；經觀察、勒戒或強制戒治執行完畢釋
    放後，「5 年內再犯」者，因其再犯率甚高，原實施之觀察
    、勒戒及強制戒治既已無法收其實效，爰依法追訴或裁定交
    付審理。至於經觀察、勒戒或強制戒治執行完畢釋放後，「
    5 年後再犯」者，前所實施之觀察、勒戒或強制戒治已足以
    遮斷其施用毒品之毒癮，為期自新及協助其斷除毒癮，仍適
    用「初犯」規定，先經觀察、勒戒或強制戒治之程序。從而
    依該次修正後之規定，僅限於「初犯」及「5 年後再犯」2
    種情形，始應先經觀察、勒戒或強制戒治程序。倘被告於5
    年內已再犯，經依法追訴處罰，縱其第3 次（或第3 次以上
    ）再度施用毒品之時間，在初犯或前次再犯經觀察、勒戒或
    強制戒治執行完畢釋放五年以後，已不合於「五年後再犯」
    之規定，且因已於「5 年內再犯」，顯見其再犯率甚高，原
    實施觀察、勒戒或強制戒治，已無法收其實效，即應依該條
    例第10條處罰。至於第3 次（或第3 次以上）施用毒品之時
    間，是否宜有期間限制？以多久為適宜？則分屬刑事政策、
    專門醫學之範圍，非審判機關所能決定，有待循立法途徑解
    決（參最高法院95年5 月9 日95年度第7 次刑事庭會議決議
    ）。查被告於90年間因施用毒品案件，經本院以90年度毒聲
    字第4120號裁定送觀察、勒戒後，認無繼續施用毒品傾向，
    於91年6 月17日執行完畢，並由臺灣板橋地方法院檢察署檢
    察官以91年度毒偵緝字第267 號為不起訴處分確定。於93年
    間因施用毒品案件，經本院以93年度訴字第1406號判處有期
    徒刑9 月、5 月，應執行有期徒刑1 年確定。於94年間因施
    用毒品案件，經本院以94年度訴字第2033號判處有期徒刑1
    年確定等情，有臺灣高等法院被告前案紀錄表1 份在卷可憑
    ，被告前既曾因施用毒品案件經觀察勒戒執行完畢，復於觀
    察勒戒執行完畢釋放後5 年內，再犯施用毒品案件，經依法
    追訴處罰，復於本件所認之97年4 月11日又犯施用第1 級、
    第2 級毒品罪，即非屬毒品危害防制條例第20條第3 項所規
    定之「5 年後再犯」之情形，自應依法訴追。本件事證明確
    ，被告犯行洵堪認定，自應依法論。
三、按海洛因、甲基安非他命分為毒品危害防制條例第2 條第2
    項第1 款、第2 款所定之第1 級、第2 級毒品，是核被告所
    為，係犯毒品危害防制條例第10條第1 項之施用第1 級毒品
    罪、第2 項之施用第2 級毒品罪。被告因施用而持有第1 級
    毒品海洛因、第2 級毒品甲基安非他命之低度行為，為施用
    行為所吸收，係不罰之前行為，不另論罪。被告所犯前開施
    用第1 、2 級毒品行為間，行為互殊、犯意各別，應予分論
    併罰。又被告有如事實欄所示之論罪科刑及執行完畢情形，
    有臺灣高等法院被告前案紀錄表1 份附卷可稽，其於徒刑執
    行完畢後，5 年以內再故意犯本件有期徒刑以上之罪，為累
    犯，應依刑法第47條第1 項之規定加重其刑。爰審酌被告前
    因施用毒品案件，業經觀察、勒戒並論罪科刑，仍未能戒除
    施用毒品惡習，再犯本件施用毒品犯行，顯見其意志不堅，
    委無足取，併衡其犯罪動機、目的、所犯施用毒品犯行究為
    自戕行為，及被告犯罪後於本院審理時坦承犯行，態度尚可
    等一切情狀，分別量處如主文所示之刑，並定其應執行之刑
    。扣案甲基安非他命（淨重0.4360公克，取樣0.0002公克鑑
    析用罄，餘0.4358公克）屬第2 級毒品，及含海洛因殘渣之
    注射針筒3 支，有海洛因黏附其上而無法析離，且係被告所
    有用以施用海洛因所用之物，業據被告自承在卷，前開之物
    ，不問屬於被告所有與否，均依毒品危害防制條例第18條第
    1 項前段沒收銷燬之。另裝盛前開甲基安非他命之包裝袋1
    個，可與其內毒品海洛因分別秤重（有交通部民用航空局航
    空醫務中心97年5 月5 日航藥鑑字第0972385 號鑑定書1 份
    在卷可參），即無難以析離而無法個別宣告沒收之情事（參
    最高法院92年度臺上字第6911號判決意旨），而前開包裝袋
    為被告所有，供其裝盛甲基安非他命以避免裸露、逸出及潮
    濕並便於被告日後施用海洛因之用，業經被告供承在卷，屬
    犯罪預備之物，應依刑法第38條1 項第2 款宣告沒收。
據上論斷，應依刑事訴訟法第273 條之1 第1 項、第299 條第1
項前段，毒品危害防制條例第10條第1 項、第2 項、第18條第1
項前段，刑法第11條前段、第47條第1 項、第51條第5 款，第38
條第1 項第2 款，判決如主文。
本案經檢察官鄭潔如到庭執行職務。
中    華    民    國    98    年    2     月    27    日
                      刑事第十五庭  法  官  何燕蓉
此正本與原本無異。
如不服本判決，應於判決送達後十日內敘明上訴理由，向本院提
出上訴狀（應附繕本），上訴於臺灣高等法院。
                                    書記官  李崇文
中    華    民    國    98    年    3     月    4     日
附錄本案論罪科刑法條全文：
毒品危害防制條例第10條
施用第一級毒品者，處 6 月以上 5 年以下有期徒刑。
施用第二級毒品者，處 3 年以下有期徒刑。


司法院資訊處製作；財團法人民間司法改革基金會備份。
